【裁判字號】    96,易,1619
【裁判日期】    970520
【裁判案由】    詐欺
【裁判全文】
臺灣高雄地方法院刑事判決              96年度易字第1619號
公  訴  人  臺灣高雄地方法院檢察署檢察官
被      告  乙○○
上列被告因詐欺案件，經檢察官提起公訴（95年度偵緝字第1726
號），本院依簡式審判程序審理，判決如下：
    主  文
乙○○犯詐欺取財罪，處有期徒刑壹年陸月，減為有期徒刑玖月
。
    事  實
一、乙○○意圖為自己不法所有，於民國93年12月初，向其以前
    之軍校同學甲○○誆稱：其欲從事中古汽車買賣及PUB 生意
    ，獲利優渥，邀甲○○參與投資，甲○○先以資金不足為由
    加以拒絕，乙○○則一再遊說稱其認識之丙○○（另為不起
    訴處分）可代為辦理銀行信貸，資金並無問題等語相誘，致
    甲○○陷於錯誤而同意投資，並依乙○○所示委由丙○○代
    為辦理如附表所示之銀行貸款。俟銀行核貸後，乙○○即代
    為領取甲○○所貸得之款項共計新台幣（下同）286 萬元，
    惟未將該些款項用於投資，並避不見面，甲○○始知受騙。
二、案經甲○○訴由臺灣高雄地方法院檢察署檢察官偵查起訴。
    理  由
一、上揭犯罪事實業據被告乙○○於本院審理時坦承不諱，核與
    告訴人甲○○及證人丙○○證述之情節相符，復有台東中小
    企銀存款往來申請暨約定書、儲蓄存款帳戶印鑑卡、授信約
    定書、本票、交易存摺明細表、存摺存款取款條、授信申請
    書暨個人資料表、扣款授權書、對帳單，及台南企銀軍人小
    額消費性貸款專用申請書、借據暨授信增補契約、存摺交易
    明細表，暨國泰世華銀行貸款申請資料、玉山銀行存摺交易
    明細表、玉山銀行取款憑條、玉山銀行自動櫃員機交易明細
    表附卷可稽，足認被告自白與事實相符，其犯行堪予認定。
二、查被告行為後，刑法部分條文業於94年2 月2 日修正公布，
    並自95年7 月1 日起施行。按行為後法律有變更者，適用行
    為時之法律，但行為後之法律有利於行為人者，適用最有利
    於行為人之法律，現行刑法第2 條第1 項定有明文，該條文
    係規範行為後法律變更所生新舊法律比較適用之準據法，是
    刑法第2 條第1 項本身雖經修正，但無比較新舊法適用之問
    題，應一律適用裁判時之現行刑法第2 條第1 項之規定，為
    「從舊從輕」之比較，又新舊刑法關於刑之規定，雖同採從
    輕主義，惟比較時仍應就罪刑有關之共犯、未遂犯、想像競
    合犯、牽連犯、連續犯、結合犯，以及累犯加重、自首減輕
    暨其他法定加減原因（如身分加減）與加減比例等一切情形
    ，綜其全部之結果，而為比較，再適用有利於行為人之法律
    處斷，而不得一部割裂分別適用不同之新舊法（最高法院95
    年第8 次刑事庭會議決議參照）。準此：
  (一)關於罰金刑，在刑法修正前，刑法分則編各罪所定罰金刑之
    貨幣單位原為銀元，其最高罰金數額，從各該法條規定，而
    最低罰金數額，則依修正前刑法第33條第5款之規定為銀元1
    元以上，而刑法第339 條第1 項之詐欺取財罪係於72年6 月
    25日前所制定，且均未修正，依罰金罰鍰提高標準條例第1
    條前段規定，就其原定數額提高為2 倍至10倍，並依現行法
    規所定貨幣單位折算新臺幣條例第2 條規定，以銀元1 元折
    算為新臺幣3 元；又刑法第33條第5 款修正為：「罰金：新
    臺幣1,000 元以上，以百元計算之」，已將刑法之罰金貨幣
    單位由銀元改為新臺幣，及依增訂刑法施行法第1 條之1 規
    定：「中華民國94年1 月7 日刑法修正施行後，刑法分則編
    所定罰金之貨幣單位為新臺幣。94年1 月7 日刑法修正時，
    刑法分則編未修正之條文定有罰金者，自94年1 月7 日刑法
    修正施行後，就其所定數額提高為30倍。但72年6 月26日至
    94年1 月7 日新增或修正之條文，就其所定數額提高為3 倍
    」。從而，刑法分則編各罪所定罰金刑之最高數額，於刑法
    修正前後並無不同，惟修正後刑法第33條第5 款所定罰金刑
    最低數額，較修正前提高，自以修正前刑法第33條第5 款規
    定較有利於被告。
  (二)修正前刑法第47條、第49條原分別規定為：「受有期徒刑之
    執行完畢，或受無期徒刑或有期徒刑一部之執行而赦免後，
    5 年以內再犯有期徒刑以上之罪者，為累犯，加重本刑至2
    分之1 」、「累犯之規定，於前所犯罪依軍法或於外國法院
    受裁判者，不適用之」，嗣各修正為：「受徒刑之執行完畢
    ，或一部之執行而赦免後，5 年以內故意再犯有期徒刑以上
    之罪者，為累犯，加重本刑至2 分之1 」、「累犯之規定，
    於前所犯罪在外國法院受裁判者，不適用之」，將累犯成立
    之要件限於5 年內「故意」再犯有期徒刑以上之罪者，始有
    加重其刑規定之適用，惟為求司法與軍法一致而將「依軍法
    」受裁判者不適用累犯之規定刪除，是修正前後就累犯之適
    用範圍互有擴張及減縮。本件被告前因違反職役職責案件，
    經國防部南部地方軍事法院判處有期徒刑6 月確定，於93年
    5 月7 日易科罰金執行完畢乙節，有臺灣高等法院被告前案
    紀錄表1 份在卷可憑，因被告依修正前之規定，並不構成累
    犯，顯然對於本案科刑範圍影響較鉅，是經比較修正前、後
    關於累犯之規定，當以修正前之規定較有利於被告。
  (三)準此而論，經綜合罪刑全部，就新舊法整體比較之結果，應
    以修正前刑法對被告較為有利，自應適用行為時即修正前刑
    法。
三、核被告所為，係犯刑法第339 條第1 項之詐欺取財罪。被告
    以施以一詐術行為，向同一被害人分次詐得款項，應認係接
    續犯。爰審酌被告利用與告訴人之交情，取得告訴人信賴後
    ，以投資為由向告訴人詐得286 萬元，實有不該，惟念及被
    告犯後坦承犯行，態度尚佳，雖已與告訴人達成和解，有調
    解程序筆錄在卷可稽，然尚未償還分文等一切情狀，量處如
    主文所示之刑。末按本條例施行前，經通緝而未於中華民國
    96 年12 月31日以前自動歸案接受偵查、審判或執行者，不
    得依本條例減刑，中華民國96年罪犯減刑條例第5 條定有明
    文。查被告本案犯罪時間在96年4 月24日以前，被告偵查中
    曾於95年5 月29日經臺灣高雄地方法院檢察署檢察官發布通
    緝，同年月30日緝獲歸案；嗣本院復於96年12月6 日發布通
    緝，96年12月10日其自動到案而撤銷通緝，則依前開條例規
    定，尚非屬不得減刑，爰依該條例減其宣告刑2 分之1 。
據上論斷，應依刑事訴訟法第273 條之1 第1 項、第299 條第1
項前段，刑法第2 條第1 項前段，刑法第339 條第1 項，中華民
國96年罪犯減刑條例第2條第1項3款、第7條，判決如主文。
本案經檢察官郭騰月到庭執行職務。
中    華    民    國    97    年    5   月    20    日
                 刑事第一庭 審判長 法  官  陳明富
                                   法  官  張琬如
                                   法  官  王淑惠
以上正本證明與原本無異。
如不服本判決應於收受本判決後10日內向本院提出上訴書狀，並
應敘述具體理由，如未敘述上訴理由者，應於上訴期間屆滿後20
日內補提理由書狀於本院（均須按他造當事人之人數附繕本）「
切勿逕送上級法院」。
中    華    民    國    97    年    5     月  20     日
                                   書記官  郭素蓉
附錄法條：
刑法第339條第1項
意圖為自己或第三人不法之所有，以詐術使人將本人或第三人之
物交付者，處5年以下有期徒刑、拘役或科或併科1千元以下罰金
附表
 ┌───┬──────┬───────┬───────┐
 │編號  │  申請日期  │  貸款銀行    │  核貸金額    │
 ├───┼──────┼───────┼───────┤
 │1     │93年12月23日│高雄縣大社鄉中│連增貸部分共78│
 │      │            │山路292號台東 │萬元          │
 │      │            │區中小企業銀行│              │
 │      │            │大社分行（下稱│              │
 │      │            │台東企銀大社分│              │
 │      │            │行）          │              │
 ├───┼──────┼───────┼───────┤
 │2     │93年12月28日│台南區中小企業│155萬元       │
 │      │起至12月31日│銀行股份有限公│              │
 │      │止          │司高雄分行（下│              │
 │      │            │稱台南企銀高雄│              │
 │      │            │分行）        │              │
 ├───┼──────┼───────┼───────┤
 │3     │93年12月27日│國泰世華商業銀│ 53萬元       │
 │      │            │行            │              │
 └───┴──────┴───────┴───────┘


司法院資訊處製作；財團法人民間司法改革基金會備份。
